臺灣高等法院刑事裁定
111年度毒抗字第955號
抗  告  人 
即  被  告  林祖平


                    (現於法務部○○○○○○○○○戒治所強制戒治中)
上列抗告人即被告因違反毒品危害防制條例案件，不服臺灣宜蘭
地方法院111年度毒聲字第208號，中華民國111年9月14日所為令
入戒治處所強制戒治之裁定，提起抗告，本院裁定如下：
    主  文
抗告駁回。
    理  由
一、原裁定意旨略以：抗告人即被告甲○○因施用第二級毒品案件
    ，經原審法院以111年度毒聲字第20號裁定，送勒戒處所觀
    察、勒戒後，認有繼續施用毒品之傾向，有法務部○○○○○○○○
    ○○民國111年8月31日北女所衛字第11161008330號函暨所附
    有無繼續施用毒品傾向證明書及評估標準紀錄表可按，爰依
    毒品危害防制條例第20條第2項之規定，裁定令入戒治處所
    施以強制戒治，其期間為6個月以上，至無繼續強制戒治之
    必要為止，但最長不得逾1年等語。
二、抗告意旨略以：抗告人之女兒每周都有通信往返，寄送生活
    用品，可見抗告人出所後，家庭親情支持度是極高的。抗告
    人也於所內深刻反省，女兒舟車勞頓也是每周來接見通信，
    應無再犯之虞。抗告人第一次入監服刑，領有輕度身心障礙
    證明，身心狀態是處於極度不安且不穩定的情形，誠舍同學
    1009、0083在舍房內爭吵，兩人大打出手後，抗告人出於勸
    架的心才靠近兩位互毆同學，並想拉開兩位同學，不但沒勸
    架成功，反而被0083同學攻擊兩次之後，抗告人才動手揮00
    83同學，懇請體恤抗告人是出於勸架被攻擊後，是自我防衛
    狀態下才介入此違規事件，請撤回原裁定等語，指謫原裁定
    不當。　　
三、按觀察、勒戒後，檢察官或少年法院（地方法院少年法庭）
    依據勒戒處所之陳報，認受觀察、勒戒人無繼續施用毒品傾
    向者，應即釋放，並為不起訴之處分或不付審理之裁定；認
    受觀察、勒戒人有繼續施用毒品傾向者，檢察官應聲請法院
    裁定或由少年法院（地方法院少年法庭）裁定令入戒治處所
    強制戒治，其期間為6個月以上，至無繼續強制戒治之必要
    為止，但最長不得逾1年，毒品危害防制條例第20條第2項定
    有明文。次按有無繼續施用毒品傾向之評估標準，並非完全
    以受勒戒人勒戒後之結果為準，勒戒前之各種情況仍應作為
    評估之依據。而依勒戒處所評分說明手冊規定，係以前科紀
    錄與行為表現、臨床評估、社會穩定度三項合併計算分數，
    每一大項皆有靜態因子與動態因子，先以靜態因子分數評分
    ，靜態因子分數總分在60分（含）以上為「有繼續施用毒品
    傾向」：60分以下，與動態因子分數相加，如果總分在60分
    （含）以上，為「有繼續施用毒品傾向」。是有無「繼續施
    用毒品傾向」，係依具體個案之臨床實務及相關事證等情綜
    合判定，有其相當之專業依據及標準，且涉及專門醫學，又
    衡酌強制戒治之目的，係為協助施用毒品者戒斷毒品之心癮
    及身癮，所為之一種保安處分類型，而該評估標準係適用於
    每一位受觀察、勒戒處分之人，具一致性、普遍性及客觀性
    ，綜合判斷之結果，倘其評估由形式上觀察並無擅斷或濫權
    等明顯不當情事，法院宜予尊重。
四、經查：
    ㈠抗告人經原審法院以111年度毒聲字第20號裁定送觀察、勒
      戒後，經勒戒處所評分結果，其前科記錄與行為表現得32
      分（靜態因子：毒品犯罪相關司法紀錄2筆，10分，其他
      犯罪相關紀錄2筆，2分，入所時尿液毒品檢驗1種毒品反
      應，5分；動態因子：重度違規（夾藏、暴力、自殺自傷
      、恐嚇）共1次，15分。），臨床評估得26分（靜態因子
      ：海洛因、安非他命多重毒品濫用，10分，有菸濫用，2
      分，使用超過1年，10分；動態因子：臨床綜合評估中度
      ，4分），社會穩定度得7分（靜態因子：民宿兼職工作，
      2分，有家人藥物濫用，5分，入所後家人有訪視0分，出
      所後與家人同住0分），合計65分（靜態因子小計46分、
      動態因子小計19分），綜合判斷為「有繼續施用毒品傾向
      」等情，有本院被告前案紀錄表、前揭刑事裁定以及法務
      部○○○○○○○○○○111年8月31日北女所衛字第11161008330號
      函附之「有無繼續施用毒品傾向證明書」、「有無繼續施
      用毒品傾向評估標準紀錄表」等件附卷可稽。是上開評估
      內容，已依照法務部因應毒品危害防制條例之修正意旨及
      109年11月18日最高法院刑事大法庭109年台上大字第3826
      號之裁定標準，據以為評估判斷認定，由形式上觀察，既
      無擅斷或濫權等明顯不當之情事，按上說明，原審據以裁
      定被告令入戒治處所施以強制戒治，並無不合。
　　㈡抗告人以前詞指謫原裁定不當。然抗告人上開所指有家庭
      支持，已在前揭評估標準紀錄表中「社會穩定度」項下之
      「入所後家人是否訪視」、「出所後是否與家人同住」之
      動態因子，予以為有利之考量判斷，因此各該項細目得分
      均為0分，並無抗告意旨所指認定不當之情事。至抗告人
      所指自我防衛才介入所內違規行為等情，此為「前科紀錄
      與行為表現」項下之「所內行為表現」之動態因子，觀察
      行為表現具有夾藏、暴力、自殺自傷、恐嚇等行為，即屬
      重度違規，以抗告人自承確有動手揮舍友二下之情況，自
      與上開所指之暴力行為規範相符，則前揭評估結果據以採
      計評分，亦無不合。是抗告人以前詞空言指摘該評估判斷
      有所不當，無非係徒憑一己主觀意見，任意指摘該評估標
      準之專業性，自難憑採。
五、綜上所述，原審裁定抗告人令入戒治處所施以強制戒治，按
    上規定，並無不合。抗告人以前詞指摘原裁定不當，並無理
    由，本件抗告應予駁回。
據上論斷，應依刑事訴訟法第412條，裁定如主文。　
中　　華　　民　　國　　111 　年　　11　　月　　30　　日
                  刑事第二十一庭審判長法　官  林怡秀
                                      法　官  楊志雄
                                      法　官  許泰誠
以上正本證明與原本無異。
不得再抗告。
                                      書記官  朱子勻
中　　華　　民　　國　　111 　年　　11　　月　　30　　日